最高法院刑事判決　　　　　　　　　　　　　　　九十三年度台上字第五五八七號
　　上　訴　人　甲○○
　　　　　　　　　　　　案在台灣台北監獄執行）
右上訴人因強盜案件，不服台灣高等法院中華民國九十三年八月十八日第二審判決（
九十三年度上訴字第二０六０號，起訴案號：台灣桃園地方法院檢察署八十七年度偵
字第六九一一、六九一二、一０三三七號），提起上訴，本院判決如左：
    主  文
上訴駁回。
    理  由
按刑事訴訟法第三百七十七條規定，上訴於第三審法院，非以判決違背法令為理由，
不得為之。是提起第三審上訴，應以原判決違背法令為理由，係屬法定要件。如果上
訴理由狀並未依據卷內訴訟資料，具體指摘原判決不適用何種法則或如何適用不當，
或所指摘原判決違法情事，顯與法律規定得為第三審上訴理由之違法情形，不相適合
時，均應認其上訴為違背法律上之程式，予以駁回。本件上訴人甲○○上訴意旨略稱
：(一)、上訴人於案發後即到大陸經商，他共犯遂將罪責推諉於上訴人，上訴人當時祇
參與竊取財物，並未參與綑綁被害人何玉堂部分犯行之實施。(二)、原判決事實欄記載
：「……至同日十九時許，寶明公司倉儲主任何玉堂將保全系統設定完畢，獨自一人
走至寶明公司停車場準備駕車離去之際，凌泰然等在場之人認機不可失，乃變易原竊
盜之犯意為強盜之犯意……」等情，依此事實，上訴人初雖參與竊盜之謀議，但並不
及於強盜，係共犯等抵達現場後，始臨時變更竊盜為強盜犯意，惟原判決理由欄又謂
：「足見被告（上訴人）甲○○確有一同參與強暴、脅迫何玉堂犯行之分工，且為渠
等共犯強盜犯行之謀議在內……」，其事實欄之記載，與理由欄之敘述未儘相符，有
判決理由矛盾之違法。(三)、上訴人曾請求對上訴人實施測謊鑑定，原審未予調查，亦
有應於審判期日調查之證據未予調查之違背法令云云。
惟查原審綜合全案卷證資料，本於事實審法院推理之作用，認定上訴人有其事實欄所
載結夥三人以上，攜帶兇器，以強暴、脅迫至使不能抗拒而取他人之物犯行，第一審
判決予以論罪科刑，並無不合，予以維持，駁回上訴人在第二審之上訴，已詳細說明
其採證認事之理由。所為論斷，亦俱有卷內資料可資覆按。上訴意旨對原審之論斷，
究有何違背經驗法則或論理法則等違法情形，並未依據卷內資料為具體之指摘。上訴
意旨(一)徒執陳詞，以其當時僅參與竊取財物，並未參與強盜犯行之實施云云，係以自
己片面之說詞，為單純事實上之爭辯，依首開說明，自非適法之第三審上訴理由。且
查：(一)、共同正犯之意思聯絡，非必限於事前有所協議，其於行為當時有共同犯罪之
認識而參與實施者，亦屬之。上訴人既供承伊及共犯等在寶明公司附近埋伏時，見寶
明公司一名員工準備開車離去，就由凌泰然發令，由伊與楊仁生、李克勤、艾志昌及
綽號「腸旺」之人一擁而上圍住何玉堂，當時場面很亂，嗣伊等便將何玉堂推入其駕
駛之車內，逼問寶明公司保全密碼設施，再由伊等其中二人拉住何玉堂之手，伊與其
他二人跟在旁邊上三樓，先要求何玉堂打開鐵捲門，並解除保全警示系統，之後，由
伊等其中一人將監視錄影帶抽出，伊就先行離開去駕駛曳引車到卸貨碼頭並上樓幫忙
搬貨，此時見到何玉堂被綁在辦公室椅子上等語，業經原審查明與事實相符，則上訴
人及共犯等初雖僅具竊盜犯意，但於抵達現場後，因見何玉堂尚未離去，遂變更原先
竊盜犯意為強盜犯意，並參與壓制何玉堂之抗拒及搬取財物等強盜犯罪構成要件行為
之實施，原判決據此說明「足見被告（上訴人）甲○○有一同參與強暴、脅迫何玉堂
犯行之分工，且為渠等共犯強盜犯行之謀議內」，亦即論斷「上訴人及共犯等關於強
盜犯行，有犯意之聯絡及行為之分擔」，於法即無不合，其事實欄之記載，與理由欄
之論述，並無矛盾可指。(二)、認定事實，適用法律為法院之職權，測謊鑑定僅足供為
法院之參考，對於法院之審判並無拘束力，故是否對被告實施測謊鑑定，法院自可視
訴訟進行之程度，依職權自由裁量，不能單以未對被告實施測謊鑑定，即指為違背法
令。此部分上訴意旨執原審未依其請求，對其實施測謊鑑定為有應於審判期日調查之
證據未予調查之違法，不無誤會。綜上所述，本件上訴意旨所指，與法律規定得為第
三審上訴理由之情形不相適合，其上訴違背法律上之程式，應予駁回。原判決認其牽
連犯刑法第三百二十條第一項之竊盜罪部分，核屬刑事訴訟法第三百七十六條第二款
所列不得上訴於第三審法院之罪名，牽連之結夥三人以上攜帶兇器強盜重罪部分，上
訴人之上訴既不合法，無從為實體上審理，竊盜輕罪部分，自亦無從適用審判不可分
原則，併同為實體上之審判，亦應從程序上予以駁回。
據上論結，應依刑事訴訟法第三百九十五條前段，判決如主文。
中　　　華　　　民　　　國　　九十三　　年　　　十　　　月　　二十八　　日
                              最高法院刑事第十一庭
                                  審判長法官  張　淳　淙
                                        法官  謝　俊　雄
                                        法官  蘇　振　堂
                                        法官  張　春　福
                                        法官  呂　丹　玉
      右正本證明與原本無異
                                              書  記  官
中　　　華　　　民　　　國　　九十三　　年　　 十一 　　月　　　三　　　日
                                                                        Ａ
